臺灣花蓮地方法院交通事件裁定　　　　100年度交聲字第178號
原處分機關　交通部公路總局臺北區監理所花蓮監理站玉里分站
異　議　人　羅耀麟
即受處分人
上列異議人即受處分人因違反道路交通管理處罰條例案件，對於
交通部公路總局臺北區監理所花蓮監理站玉里分站民國100年4月
6 日所為之處分（北監玉裁字第裁45-P00000000號），聲明異議
，本院裁定如下：
    主  文
異議駁回。
    理  由
一、原處分機關略以：本件異議人即受處分人羅耀麟（下稱異議
    人）於民國99年12月4日14時50分許，騎乘車牌號碼210-JBS
    號重型機車，行經花蓮縣花蓮市○○路與農兵橋之 T字型交
    岔路口時，因闖紅燈，經花蓮縣警察局花蓮分局美崙派出所
    員警以花警交字第 P00000000號舉發違反道路交通管理事件
    通知單掣單舉發，並由原處分機關依道路交通管理處罰條例
    第53條第1項及第63條第1項規定，裁罰異議人罰鍰新臺幣（
    下同）1,800元，並記違規點數3點等語。
二、聲明異議意旨略以：伊騎車經過花蓮縣花蓮市○○路與農兵
    橋交岔路口時，因綠燈轉黃燈，便加速通過，並於通過後與
    後座友人陳璁德同時向後看紅綠燈顯示狀況，當時紅綠燈仍
    顯示為黃燈，下一刻立即遭執勤員警攔下並告知伊闖紅燈，
    伊有向員警說明狀況，但員警仍不採納並堅持開紅單，伊向
    原處分機關要求警察提供當初錄影畫面，但警察均不提供，
    ，爰為此聲明異議，請求撤銷原處分等語。
三、按汽車駕駛人，行經有燈光號誌管制之交岔路口闖紅燈者，
    處 1,800元以上5,400元以下罰鍰，並記違規點數3點；汽車
    行駛至交岔路口，其行進、轉彎，應遵守燈光號誌，道路交
    通管理處罰條例第53條第1項、第63條第 1項第3款、道路交
    通安全規則第102條第1項第1款分別定有明文。
四、經查：
(一)異議人於99年12月4日14時50分許，騎乘車牌號碼210-JBS號
    重型機車，行經花蓮縣花蓮市○○路與農兵橋之 T字型有燈
    光號誌管制之交岔路口處闖紅燈，為花蓮縣警察局花蓮分局
    美崙派出所員警當場舉發等情，業經證人即員警劉姿含於本
    院調查時證稱：當時伊與黃弘琦值稽查交通勤務，站立於花
    蓮縣花蓮市○○路上，旁邊並無停放車輛，伊看到當時紅綠
    燈已經轉成紅燈，異議人騎車通過停止線直行，異議人當時
    頭微偏，好像是在跟後面的人說話等語（見本院卷第 46-48
    頁），及證人即員警黃弘琦於本院調查時證稱：伊與劉姿含
    站在T字路口前約 50公尺左右，沒有車輛停在那裡，當時伊
    一直盯著路口，在黃燈快要轉紅燈時，發現有一名駕駛人有
    稍微車速過快之情形，轉紅燈後約 2秒該騎士就通過路口等
    語（見本院卷第 51-52頁）明確，復有舉發違反道路交通管
    理事件通知單、現場圖各1份及照片2張等附卷可憑（見本院
    卷第18、27-28頁），足認異議人確有上揭違規情事。
(二)雖異議人以前詞置辯，然證人劉姿含於本院調查時證稱：當
    時異議人在通過交岔路口前，就頭微偏似與後面的人說話，
    通過交岔路口後頭也沒有往後轉，黃弘琦將異議人欄下來之
    後，異議人有說他是闖黃燈，後來陳璁德有對異議人說：「
    對啦，你確實闖紅燈」，之後異議人就沒有再說什麼，也未
    再堅持自己是闖黃燈等語（見本院卷第48頁），證人黃弘琦
    於本院調查時證稱：異議人通過交岔路口後並無轉頭觀看紅
    綠燈，伊於攔停異議人後，有詢問異議人與後座之人是否知
    道燈號已經轉換成紅燈，伊很清楚記得異議人有提到他們在
    聊天所以沒有注意到到底有沒有變成紅燈，伊記得當時過程
    很平和，有與異議人聊天，包括他們是在哪個軍隊服務，服
    務的性質等等等語（見本院卷第 52-54頁），均提到異議人
    於騎車通過交岔路口時正與後座之陳璁德聊天，於通過交岔
    路口後亦無轉頭觀看後方紅綠燈之舉動；雖證人陳璁德於本
    院調查時證稱：當時車輛在接近中止線前變成黃燈，異議人
    就選擇騎過去等語（見本院卷第43頁），但其復稱：通過交
    岔路口後伊眼睛看著前面，沒有往後看，所以不知道燈號是
    什麼，被攔停後伊如實跟警察說，但是警員說異議人通過時
    是紅燈，伊就跟異議人說那你是闖紅燈等語（見本院卷第44
    、49頁），明確表示自己通過交岔路口時並未轉頭往後看紅
    綠燈號誌，於員警攔停時雖有向員警解釋是闖黃燈，但於員
    警表示異議人確係闖紅燈時，亦不爭執員警之意見，而向異
    議人稱是異議人闖紅燈，顯見證人陳璁德對於異議人騎車通
    過時究竟是否闖黃燈並不清楚，是難以其於本院調查時所述
    ，對異議人為有利之認定。而異議人辯稱於通過交岔路口後
    有與證人陳璁德一起往後看燈號云云，亦經證人陳璁德、劉
    姿含與黃弘琦證稱並無此事，是其所辯，無足可採。
(三)異議人雖辯稱：警察並未提出錄影佐證云云，惟該處路口監
    視器畫面僅拍攝到車道，並未拍到紅綠燈，且當日承辦員警
    執行勤查勤務兼轄區巡邏，屬於機動攔查，故並未攜帶攝影
    器材等情，有員警職務報告在卷可參（見本院卷第26頁），
    且當場舉發交通違規並不以攝影或照相存證為其要件，亦不
    以舉發錄影或照片為唯一之證明方法，若舉發員警係親眼見
    聞違規經過，並經以證人之身分具結後為證述，此證人證詞
    仍不失為證明方法之一種。若強求各種交通違規行為均需以
    錄影畫面、照片為其裁罰依據，事實上殆不可行，蓋諸多違
    規行為之發生難以預期，違規狀態稍縱即逝，如闖紅燈（在
    未設置闖紅燈自動照相儀器之處所）、未戴安全帽之騎士見
    警攔查，隨即戴上安全帽、未繫安全帶之汽車駕駛見警攔查
    ，隨即繫上安全帶等情形，根本無法期待此類違規行為均須
    攝影或照相為證。又道路交通管理處罰條例第7條之2第 1項
    第 7款雖規定「以科學儀器取得證據資料證明其行為違規」
    ，然上開規定僅限於當場不能或不宜攔截製單舉發，而為逕
    行舉發時，始有其適用，非謂當場攔停舉發亦應以該證據方
    法為之，其舉發始為適法。故本件雖無異議人違規之攝影或
    照片，亦難據此認舉發方式有何不當。
五、綜上所述，本件異議人於前揭時地，騎乘重型機車行經有燈
    光號誌管制之交岔路口闖紅燈之違規事實，已堪認定。原處
    分機關依道路交通管理處罰條例第53條第1項、第63條第1項
    第 3款之規定，對異議人裁處罰鍰1,800元，並記違規點數3
    點，核無不當。本件異議為無理由，應予駁回。
六、據上論斷，應依道路交通管理處罰條例第87條第 2項，道路
    交通事件處理辦法第18條，裁定如主文。
中    華    民    國   100    年    6     月    16    日
                  交通法庭      法  官  吳育汝
上列正本證明與原本無異。
如對本裁定不服，應於送達後 5日內，向本院提出抗告狀（應抄
附繕本）。
中    華    民    國   100    年    6     月    16    日
                                書記官